【裁判字號】    98,上易,819
【裁判日期】    980525
【裁判案由】    偽造文書
【裁判全文】
臺灣高等法院臺中分院刑事判決         98年度上易字第819號
上  訴  人  臺灣臺中地方法院檢察署檢察官
被      告  乙○○
            丁○○
            丙○○○
上列上訴人因被告等偽造文書案件，不服臺灣臺中地方法院97年
度易字第4296號中華民國98年3月30日第一審判決（起訴案號：
臺灣臺中地方法院檢察署97年度偵字第16462、20029號），提起
上訴，本院判決如下：
    主  文
上訴駁回。
    理  由
一、依刑事訴訟法第350條、第361條、第362條、第367條規定，
    不服地方法院之第一審判決而上訴者，須提出上訴書狀，並
    應敘述具體理由，為上訴必備之程式；其所提出之書狀未敘
    述上訴理由，或僅曾以言詞陳述上訴理由者，均應於上訴期
    間屆滿後二十日內補提理由書於第一審法院。第一審法院經
    形式審查，認逾期未補提上訴理由者，應定期間先命補正；
    逾期未補正者，為上訴不合法律上之程式，應以裁定駁回。
    倘已提出上訴理由，但所提非屬具體理由者，則由第二審法
    院以上訴不合法律上之程式，判決駁回。而所謂具體理由，
    必係依據卷內既有訴訟資料或提出新事證，指摘或表明第一
    審判決有何採證認事、用法或量刑等足以影響判決本旨之不
    當或違法，而構成應予撤銷之具體事由，始克當之（例如：
    依憑證據法則具體指出所採證據何以不具證據能力，或依憑
    卷證資料，明確指出所為證據證明力之判斷如何違背經驗、
    論理法則）；倘僅泛言原判決認定事實錯誤、違背法令、量
    刑失之過重或輕縱，而未依上揭意旨指出具體事由，或形式
    上雖已指出具體事由，然該事由縱使屬實，亦不足以認為原
    判決有何不當或違法者（例如：對不具有調查必要性之證據
    ，法院未依聲請調查亦未說明理由，或援用證據不當，但除
    去該證據仍應為同一事實之認定），皆難謂係具體理由，俾
    與第二審上訴制度旨在請求第二審法院撤銷、變更第一審不
    當或違法之判決，以實現個案救濟之立法目的相契合，並節
    制濫行上訴（最高法院97年度臺上字第892號判決意旨可資
    參照）。又理由是否具體，則屬第二審法院審查之範圍，不
    在命補正之列，亦即上訴書狀已記載理由，並有具體之敘述
    時，其上訴既屬合法，第二審法院固應就其理由之是否可取
    ，為實體之審理及判斷；如認其上訴書狀雖記載理由，但並
    未具體敘述時，則無須再命補正，可逕認其上訴不合法，以
    判決駁回之（此有最高法院97年度臺上字第1281號判決意旨
    可參）。
二、本案上訴人即檢察官不服原審判決提起上訴，其上訴狀所載
    理由，係以：共同被告丁○○、丙○○○渠等之犯罪動機係
    為使被告乙○○逃避高額之民事賠償責任而出此下策，渠等
    以此方法妨害債權人之權利，實有不當。又被告乙○○肇事
    撞死告訴人之配偶後迄今，均未向告訴人道歉或賠償，亦未
    尋求和解之道，反與共同被告丁○○、丙○○○共謀製造假
    債權，致告訴人求償無門，顯見被告乙○○並無悔意，並於
    告訴人前往查封時，仍出言表示查封並無實益，堪認其三人
    共謀假造債權係事先預謀之惡行，惟原審對被告三人之量刑
    顯然過輕，應有酌量加重刑責之必要。告訴人甲○○具狀請
    求上訴，經核尚非無據。
三、經查，按刑罰之量定，屬法院自由裁量之職權行使，應審酌
    刑法第57條所列各款事由及一切情狀，為酌量輕重之標準，
    並非漫無限制；量刑輕重係屬事實審法院得依職權自由裁量
    之事項，苟已斟酌刑法第57條各款所列情狀而未逾越法定刑
    度，不得遽指為違法；且在同一犯罪事實與情節，如別無其
    他加重或減輕之原因，下級審量定之刑，亦無過重或失輕之
    不當情形，則上級審法院對下級審法院之職權行使，原則上
    應予尊重（最高法院72年臺上字第6696號、75年臺上字第
    7033號判例及85年度臺上字第2446號判決意旨參照）。原審
    以被告三人罪證明確，審酌被告三人分別係母子、兄弟關係
    ，其犯罪動機係為使被告乙○○逃避高額民事賠償責任而出
    此下策，其三人以此方法妨害債權人之權利，實屬不當，惟
    手段尚稱平和，暨犯罪所生之危害、犯罪後之態度等一切情
    狀，各量處被告三人拘役五十日，均減為拘役二十五日，並
    均諭知易科罰金之折算標準。原審已斟酌刑法第57條各款所
    列情狀而未逾越法定刑度，依上開最高法院判例、判決意旨
    ，不得遽指為違法。且本案業已查明被告三人之間之債權債
    務關係為虛偽，其設定之虛偽扺押權得以塗消，告訴人甲○○仍可經由拍賣被告乙○○所有土地而獲得賠償。又被告乙○○迄今未向告訴人甲○○道歉或賠償，亦未尋求和解之道
    等情，應屬被告乙○○於其過失致人於死案件，應審酌之量
    刑事由，與本案之量刑依據，尚屬無涉。故原審量刑為適當
    ，並無失之過輕之情形，檢察官上訴意旨指原審判決量刑顯
    屬過輕，不合常情云云，尚有誤會。
四、綜上所述，本院依形式上觀察認原審判決認事用法並無違法
    或不當之處，量刑亦屬妥適，檢察官上訴理由並未能指摘或
    表明第一審判決有何採證認事、用法或量刑等足以影響判決
    本旨之不當或違法，而構成應予撤銷之具體事由，自非屬得
    上訴第二審之具體理由。依上揭法律規定及判決意旨，檢察
    官提起之第二審上訴不合法律上程式，爰不經言詞辯論，判
    決駁回上訴。
據上論斷，應依刑事訴訟法第367條前段、第372條，判決如主文
。
中    華    民    國    98    年    5     月    25    日
            刑事第五庭  審判長法  官  趙  春  碧
                              法  官  何  秀  燕
                              法  官  楊  真  明
以上正本證明與原本無異。
不得上訴。
                              書記官  李  淑  芬
中    華    民    國    98    年    5     月    25    日


司法院資訊處製作；財團法人民間司法改革基金會備份。
